【裁判字號】    98,交聲更,35
【裁判日期】    990414
【裁判案由】    違反道路交通管理處罰條例
【裁判全文】
臺灣桃園地方法院交通事件裁定        98年度交聲更字第35號
原處分機關  交通部公路總局新竹區監理所桃園監理站
異  議  人
即受處分人  甲○○
上列受處分人因違反道路交通管理處罰條例案件，對於原處分機
關於中華民國98年4 月27日所為之處分（原處分案號：桃監裁罰
字第裁52-DB0000000號）聲明異議，異議人不服本院於98年7 月
10日所為之98年度交聲字第1212號裁定，提起抗告，經臺灣高等
法院於98年8 月31日以98年度交抗字第1829號裁定將原裁定撤銷
發回，本院裁定如下：
    主  文
異議駁回。
    理  由
一、原處分意旨略以：異議人即受處分人（下稱異議人）甲○○
    於民國98年3 月7 日凌晨0 時36分許，駕駛車牌號碼L8-403
    5 號自小客貨車，行經桃園縣桃園市○○路1202號前（按實
    際上係永安路1202號附近之無名巷巷口處，該處位在國道二
    號高架橋下方），遭桃園縣政府警察局桃園分局大樹派出所
    執勤警員攔檢，因異議人拒絕酒精濃度測試，乃以異議人有
    「汽車駕駛人拒絕接受酒測測」之違規，填製桃園縣政府警
    察局桃警局交字第DB0000000 號舉發違反道路交通管理事件
    通知單當場予以舉發，並載明「拒簽收」，嗣經原處分機關
    於98年4 月27日以桃監裁罰字第裁52－DBDB0000000 號裁決
    書，以異議人違反道路交通管理處罰條例第35條第4 項之規
    定，裁處罰鍰新臺幣（下同）60,000元，吊銷駕駛執照，3
    年內禁考等語。
二、聲明異議意旨略以：伊當時將L8-4035 號自小客貨車停放在
    永安路1202號對面之空地上，沒有任何駕駛行為，伊當時僅
    欲上車拿取伊所任職之住商不動產公司之屋況說明書及產權
    資料給同事呂勝裕看而已，且後來警方召來之拖吊車亦係在
    永安路1202號對面之空地上執行拖吊其之上開車輛，並非在
    道路上執行拖吊，爰依法聲明異議云云。
三、按汽車駕駛人，駕駛汽車經測試檢定有下列情形之一者，處
    新臺幣15,000元以上60,000元以下罰鍰，並當場移置保管該
    汽車及吊扣其駕駛執照1 年；因而肇事致人受傷者，並吊扣
    其駕駛執照2 年；致人重傷或死亡者，吊銷其駕駛執照，並
    不得再考領：一酒精濃度超過規定標準。二吸食毒品、迷幻
    藥、麻醉藥品及其相類似之管制藥品。且汽車駕駛人拒絕接
    受第一項測試之檢定者，處新臺幣6 萬元罰鍰，並當場移置
    保管該汽車及吊銷該駕駛執照，道路交通管理處罰條例第35
    條第1 項、第4 項分別定有明文。又按汽車駕駛人，因違反
    本條例及道路交通安全規則之規定，受吊銷駕駛執照處分時
    ，吊銷其持有各級車類之駕駛執照，此為同條例第68條所明
    定。
四、經查：
  (一)異議人甲○○於民國98年3 月6 日晚上9 時許，在桃園市○
    ○路1202號前，因涉嫌酒後駕駛車牌號碼為L8-4035 號自小
    客貨車，而遭警方攔停等情，業據異議人甲○○供承在卷。
    而就警方何以攔檢本件異議人乙節，證人即執行本件取締之
    員警宋紀輅於本院98年度交聲字第1212號調查時陳稱：當日
    係執行取締酒駕勤務，當時共有6 名執勤員警，有2 名員警
    站在永安路上往大園方向，伊則站在國道2 號高架橋下的永
    安路上，事發當時異議人從伊所站的位置對面的巷道駕駛自
    小客貨車出來，他的前輪及半個車身以上已經到永安路的車
    道上，因為永安路雙向都有攔檢點，當時異議人的駕駛座車
    窗是搖下來的，異議人左顧右盼後，就倒車回巷道，執勤員
    警看到上開情狀後，即趨前在巷口異議人車子後方，阻止異
    議人繼續倒車駕駛的行為等語，是足徵警方係於執行取締酒
    駕勤務之際，因見異議人所駕自小客貨車，有前揭躲避警方
    攔檢之舉，行跡可疑，方上前攔撿甚明。
  (二)而本院於99年3 月1 日當庭戡驗承辦員警所提供於上開時、
    地所拍攝之取締經過光碟片，依該光碟片拍攝畫面及聲音顯
    示，於警方攔檢異議人之初，即向異議人表示，攔撿地點為
    道路，因異議人有駕駛行為，故欲對其進行呼氣酒精測試，
    異議人坦承其確有飲酒，惟拒絕進行酒精呼氣測試，並要求
    警方提供礦泉水供其飲用，警方提供礦泉水予異議人飲用，
    惟異議人於飲用後，仍拒絕進行呼氣酒精測試，期間警方不
    斷勸說異議人配合進行酒精測試，惟異議人仍以各式方法推
    拖，甚而與警方發生口角，前後歷時約28分鐘，警方始開立
    本件違反道路交通管理事件通知單，此有本院99年3 月1 日
    戡驗筆錄1 份在卷足憑，並經提示與異議人閱覽無訛，是綜
    合上情可知，異議人於酒後確有駕駛行為，經警方攔檢，拒
    絕接受呼氣酒精測試乙節甚明，是警方製單舉發，自難認有
    何違誤之處。
  (三)異議人於原審調查時雖辯稱：伊並未駕車，當時該車是停放
    在桃園市○○路1202號對面之空地，伊當時只是要到該車上
    拿東西而己云云，惟查，觀之警方所提供之前揭光碟片，車
    牌號碼為L8-4035 號自小客貨車，所在位置係在馬路之正中
    央，於該自小客貨車之右後方靠近邊線處，尚停放有其他自
    小客車，此有前揭勘驗筆錄1 份在卷足憑，倘如異議人所述
    ，伊並未開車，僅係至該車上拿取東西，衡情該車應係停放
    於靠近道路邊線處，實無停放於馬路中央之理；再者，警方
    自始即告知異議人係因其有駕駛行為，方要對其進行酒測，
    已如前述，然異議人自始至終對此並未有何爭執，僅向員警
    爭執該處是並非主幹道，苟異議人確無駕駛行為，應當立即
    向員警力爭此事，然異議人卻捨此不為，僅爭執該處並非為
    主幹道，此實與常情不合；況倘若異議人前揭所辯為真，異
    議人除應於警方攔撿之初，立即告知上情外，並應以電話通
    知其友人前來佐證其所述非屬虛偽，異議人非但對此隻字未
    提，且警方製單舉發完成後，於通知拖吊車前來將該自用小
    客貨車拖離上址前，再三向異議人確認車內有無需取走之物
    品及文件，異議人亦答稱沒有，並未提及其有文件置於車內
    ，此亦有本院前揭勘驗筆錄1 份在卷足憑，此均有悖於常情
    ，是異議人所辯，既有上開悖於事理之處，本院自難加以採
    信。
  (四)至證人即異議人之友人呂勝裕雖於本院98年度交聲字第121
    2 號調查時證稱：當天伊跟異議人在「上海灘釣蝦場」，於
    98 年3月7 日0 時36分，異議人是要到車上拿公司的房產不
    動產說明書資料交伊等語，雖與異議人所辯相符，然就異議
    人所欲取之書面資料究為何乙節，異議人於本院98年度交聲
    字第1212調查時陳稱：「是公司的屋況說明書及產權，就是
    一些比較好的案件，因為我要跟他說這個案件比較好賣，我
    是與他互相討論，比較好進行這個案件，他看到這些資料以
    後，他就可以找他自己的買方」等語，由異議人上開所述可
    知，上開文件之內容應非屬可對外公開，且攸關其等可否賺
    取金錢，然異議人於該車遭施吊離去之際，對上開文件竟未
    加以聞問，已如前述，是異議人陳稱係去該車內取文件乙節
    ，是否屬實，已非無疑，且證人呂勝裕於異議人外出拿取上
    開文件後，久未見異議人返回，衡以常情當會致電詢問發生
    何事或外出尋找，然證人呂勝裕於本院98年度交聲字第1212
    號調查時證稱：「我沒有拿到（資料），因為我在等他，我
    找不到他」等語，對異議人突消失乙節，亦絲毫不關心，此
    均有悖於社會常理，況縱認證人呂勝裕前揭所述係屬實在，
    其證詞亦僅足以證明異議人有離開上海攤釣蝦場，惟亦無法
    證明異議人於上開時、地並無駕駛前開自小客貨車之舉，綜
    上，證人呂勝裕前揭證詞，尚難採為有利被告認定之依據。
五、綜上所陳，異議人於前開時、地駕駛上開車輛，有汽車駕駛
    人拒絕接受酒精濃度測試之檢定之通違規行為，事證明確。
    原處分機關援引道路交通管理處罰條例第35條第4 項及對照
    裁罰基準表之規定，裁罰異議人罰鍰60,000元，核無不合，
    本件異議為無理由，應予駁回。
六、據上論斷，應依道路交通管理處罰條例第87條第2 項、道路
    交通案件處理辦法第19條，裁定如主文。
中    華    民    國    99    年    4     月    14    日
                       臺灣桃園地方法院交通法庭
                            法  官  柯姿佐
以上正本證明與原本無異。
如不服本裁定，應於裁定送達後5 日內向本院提出抗告狀。
                            書記官  林舒涵
中    華    民    國    99    年    4     月    15    日

司法院資訊處製作；財團法人民間司法改革基金會備份。
